臺灣士林地方法院刑事判決　　　　　　　 94年度訴字第774號
公　訴　人　臺灣士林地方法院檢察署檢察官
被　　　告　丙○○
指定辯護人　財團法人法律扶助基金會陳雪萍律師
上列被告因殺人未遂案件，經檢察官提起公訴（94年度偵字第
7818號），本院判決如下：
    主  文
丙○○連續傷害人之身體，處有期徒刑貳年。
    事  實
一、丙○○與甲○○並不熟識，惟曾於民國93年9 月初偶遇，而
    在某非公共或不特定人得出入之場所，互以紙牌、骰子賭博
    為戲。嗣因已無現金，即稱不論輸贏，口頭計算為賭。戲畢
    計算結果，丙○○計輸甲○○新臺幣（下同）15萬元，惟因
    已先言明不問輸贏在先，丙○○亦不為意。詎甲○○嗣又認
    為丙○○因上開賭戲，確積欠其15萬元之債務，又於93年9
    月16日傍晚邀集友人乙○○、盧坤津等人，於同日晚間11時
    30分許，由盧坤津帶路，復由不知情姓名年籍不詳，綽號「
    戽斗」之成年男子駕駛車號不詳之自用小客車（車上尚有姓
    名年籍不詳，綽號「阿盛」男子1 名），順道搭載甲○○、
    乙○○前往丙○○臺北縣淡水鎮石頭厝14之1 號2 樓住處，
    由甲○○、乙○○下車欲與丙○○商談上開債務。丙○○在
    上址2 樓原已欲入睡，忽聞甲○○偕同乙○○前來在樓下呼
    叫，應其呼叫下樓後，始知甲○○、乙○○係來討債，心生
    不悅；又聞乙○○於言談間，動輒對其稱「龜兒子，不敢出
    來處理債務」云云，並以三字經咒罵，復再以現場拾得之短
    木棍1 支戳擊其胸部，作勢推打，更引起丙○○不滿，誤認
    甲○○等人多勢眾，來意不善，即基於普通傷害之犯意，隨
    手自身後摸得木質之不詳物品，揮擊在其正面之乙○○，擊
    中乙○○之左下巴，致乙○○受有臉部（左下巴）裂傷約6
    ×5 ×2 公分之傷害。丙○○此時已知其手持之物係具殺傷
    力之鐮刀，且見乙○○已倒退走避，詎仍基於普通傷害之概
    括犯意，接續揮劃乙○○，致乙○○又受有右上臂裂傷約7
    ×2 ×2 公分併橈神經斷裂，左前臂裂傷15×5 ×4 公分併
    肌腱斷裂等傷害，且又因躲避丙○○之攻擊，跌倒在地，肢
    體磨擦地面，致受有左胸擦傷3 公分及右腳大拇指撕裂傷約
    2 ×2 公分之表淺傷害。甲○○見狀，即持磚頭丟擊丙○○
    ，並抓住丙○○。詎丙○○又承前普通傷害之概括犯意，持
    鐮刀揮中甲○○右手1 次，致甲○○受有右手撕裂傷約6×3
    公分，右手指中指伸直肌肌腱斷裂之傷害。乙○○、甲○○
    自知不敵，且丙○○情緒不穩，亟欲離開現場，詎丙○○仍
    自後追擊，持鐮刀劃中乙○○背部，致乙○○又受有背部裂
    傷約6 ×5 ×3 公分之傷害後，乙○○、甲○○2 人始自行
    開啟停放在旁之自用小客車車門入內，經送往淡水馬偕紀念
    醫院救治後，幸均已痊癒。
二、案經甲○○、乙○○訴由臺北縣政府警察局淡水分局報告臺
    灣士林地方法院檢察署檢察官偵查起訴。
    理  由
一、證據能力之判斷：
(一)按被告以外之人於審判外之言詞或書面陳述，除法律有規定
    者外，不得作為證據，刑事訴訟法第159 條第1 項定有明文
    。是證人即告訴人甲○○、乙○○警詢所為陳述既均屬審判
    外之陳述，依首開規定，原則上已不得作為證據。況被告選
    任辯護人就證人即告訴人甲○○、乙○○前開審判外之陳述
    ，均明示不同意作為證據（分別參見本院95年1 月9 日準備
    程序筆錄第3 頁；本院96年2 月5 日審判筆錄第17頁、第18
    頁），復查無刑事訴訟法第159 條之2 、第159 條之3 所列
    得例外為證據之情形，則上開證人於警、偵詢之陳述，即應
    排除其證據能力。
(二)次按「除前三條之情形外，下列文書亦得為證據：一、除顯
    有不可信之情況外，公務員職務上製作之紀錄文書、證明文
    書。二、除顯有不可信之情況外，從事業務之人於業務上或
    通常業務過程所須製作之紀錄文書、證明文書。三、除前二
    款之情形外，其他於可信之特別情況下所製作之文書」，刑
    事訴訟法第159 條之4 有明文規定；又「刑事訴訟法第一百
    五十九條之四對於具有高度特別可信之文書如公務文書等，
    在兼具公示性、例行性或機械性、良心性及制裁性等原則下
    ，雖屬傳聞證據，例外容許作為證據使用。因此，採取容許
    特信性文書作為證據，應注意該文書之製作，是否係於例行
    性的公務或業務過程中，基於觀察或發現而當場或即時記載
    之特徵」，最高法院94年度台上字第1361號判決可資參照。
    經查，卷附馬偕紀念醫院開具之乙○○、甲○○甲種診斷證
    明書各1 紙（參見臺灣士林地方法院檢察署94年度偵字第78
    18號卷【下稱：偵卷】第20頁、第21頁）、該院95年5 月27
    日馬院醫外字第0950001614號函暨檢附之乙○○、甲○○病
    歷資料，性質上均屬被告以外之人於審判外之書面陳述，依
    首開刑事訴訟法第159 條第1 項之規定，原則上亦不得作為
    證據。惟觀諸上開住院診斷書、診斷證明書及病歷資料之內
    容，乃為診療乙○○、甲○○之醫師基於一般業務上治療行
    為所製作之紀錄文書，並非特別針對本案訴訟特為之書面報
    告，依其作成之具體情形，均具製作人於公務或業務過程中
    ，基於觀察或發現而當場或即時記載之特徵，揆之前引最高
    法院判決意旨，自得採為證據；況上開證據資料，亦均未經
    當事人於言詞辯論終結前聲明異議，依首揭刑事訴訟法第
    159 條之5 第2 項規定，亦得採為證據，自均具證據能力。
二、認定事實所憑證據及理由：
(一)訊據被告丙○○固坦承於上揭時、地持鐮刀1 把（未扣案）
    揮劃告訴人乙○○、甲○○成傷之事實不諱，惟堅決否認有
    何殺人或重傷害之犯意，辯稱：案發當日是因為甲○○、乙○○深夜來訪，託稱先前被告積欠甲○○賭債15萬元尚未清
    償，先以木棍、拖鞋向伊攻擊、挑釁，伊為避免遭乙○○所
    持木棍毆擊；乙○○、甲○○復將其圍在中間，使其不能離
    去，遂基於正當防衛之意思，隨手拾起附接木棍之鐮刀1 把
    揮擋，致乙○○、甲○○分別受有上揭傷害，伊並無傷害犯
    意云云，更無殺人或重傷害之犯意等語。
(二)被告上開自白，核與證人即告訴人乙○○、甲○○所證大致
    相符。而告訴人乙○○、甲○○於上揭時、地為被告持鐮刀
    揮劃成傷送醫，有照片8 幀（參見偵卷第22頁至第24頁）及
    馬偕紀念醫院95年5 月27日馬院醫外字第0950001614號函暨
    檢附之甲○○、乙○○之病歷資料、甲種診斷書（偵卷第20
    頁、第21頁）在卷足稽，堪認被告有關其於上揭時、地，持
    鐮刀揮劃告訴人乙○○、甲○○成傷之自白與事實相符，堪
    予採信。
(三)至告訴人乙○○共受5 處傷勢，參酌馬偕紀念醫院95年5 月
    27日上開函文檢附乙○○之病歷資料及卷附診斷書（參見偵
    卷第20頁），其中「左胸」部位確認係擦傷，右上臂、左前
    臂、臉部、背部等處傷口，綜依證人即告訴人乙○○所證（
    分別參見本院95年12月7 日審判筆錄第8 頁、第11頁），以
    及傷口均有深度，認確係被告持鐮刀揮劃所致；至右腳大拇
    指之傷勢，證人乙○○不能確認係被告持刀揮劃成傷，亦無
    印象，傷口復無深度之記載，臨床診斷僅能確認為撕裂傷（
    Laceration），不能斷定為切割傷（Cutting Wound） ，因
    認定係告訴人乙○○遭被告遽而持刀傷害，跌倒摩擦地面所
    致。再卷附甲種診斷證明書與急診病歷對於乙○○上開傷口
    大小之描述不一（就乙○○臉部裂傷，前者記載「6 ×5 ×
    2 公分」，後者記載「6 ×4 ×0.8 」公分；就右上臂裂傷
    ，均記載「7 ×2 ×2 公分」；左前臂裂傷，前者記載「5
    ×4 ×2 公分」，後者記載「15×5 ×4 公分」；就背部裂
    傷，前者記載「6 ×5 ×3 」公分，後者記載「1.0 ×0.5
    ×1.0 公分」；就右腳（大拇指）裂傷，前者記載「1.0 ×
    0.5 ×0.5 公分」，後者記載「2 ×2 公分」），審酌診斷
    證明書係依進行傷口修補之整形外科黃文成醫師病歷記載而
    為記述，資訊時間較後，當較為完整，爰採為認定乙○○傷
    口情形之依據，亦附此敘明。
(四)公訴人認為被告丙○○涉有刑法第271 條第2 項、第1 項之
    殺人未遂罪嫌，無非係憑：告訴人乙○○、甲○○之指訴、
    記載告訴人受傷情形之診斷證明書、送醫照片等，執為論據
    。惟按犯罪事實應依證據認定之，無證據不得認定犯罪事實
    ，刑事訴訟法第154 條第2 項定有明文。又按告訴人固以證
    人身分具結作證，惟其既兼具告訴人之身分，其告訴本以使
    被告受刑事追訴為目的，故其陳述之證明力是否與事實相符
    ，自應調查其他證據，以資審認。再按殺人與傷害之區別，
    應以有無殺意為斷，其受傷之多寡及是否為致命部位，輕重
    如何，有時雖可藉為認定有無殺意之參考，究不能據為絕對
    標準，最高法院著有18年上字第1309號及19年上字第71 8號
    判例可資佐參。另按殺人未遂之成立，以有殺害他人生命之
    故意，著手於殺人之實行而未發生死亡之結果為要件；倘無
    使人喪失生命之故意，僅在使其身體、健康受到傷害，則為
    傷害罪。故殺人未遂、傷害之區別，端賴行為人行為時，究
    出於殺人或傷害之犯意而定。至殺人犯意之存否，固係隱藏
    於行為人內部主觀之意思，被害人傷痕之多寡、受傷處所是
    否即為致命部位、傷勢輕重程度、加害人下手情形、所用兇
    器為何，並與被害人曾否相識、有無宿怨等情，雖不能執為
    區別殺人與傷害之絕對標準，然仍非不得盱衡審酌事發當時
    情況，觀其行為動機，視其下手情形、用力輕重、砍向部位
    之手段，佐以其所執兇器、致傷結果、與被害人之關係暨行
    為後之情狀等予以綜合觀察論斷。茲應審究者乃被告持鐮刀
    揮劃告訴人乙○○、甲○○成傷之行為，係基於何種犯意而
    為？經查：
  1.公訴人雖論稱：告訴人乙○○所受傷害深度均達2公分以上
    ，足見被告係以殺人犯意，痛下毒手。惟告訴人乙○○、甲○○所受傷害，已據馬偕紀念醫院以95年5 月27日馬院醫外
    字第0950001614號函暨檢附之甲○○、乙○○之病歷資料函
    覆（附本院卷）稱：「病患甲○○先生（病歷號碼：000000
    0-0） 於93年9 月17日入院，接受傷口修復及伸直肌腱修復
    手術，93年9 月21日出院。右手背撕裂傷併第2 、3 指伸展
    肌腱斷裂，倘未能獲及時妥適之救治，應暫無生命危險，其
    致死機率近乎於零，因為傷口均未導致大動脈斷裂。」、「
    病患乙○○先生（病歷號碼：0000000-0） 於93年9 月17日
    急診求治，93年9 月17日接受傷口修復及橈神經及肌腱修復
    手術，93年9 月23日出院。頭、臉、軀幹、四肢多處『淺層
    撕裂傷』併肌腱及右側橈神經斷裂，倘未能獲即時妥適之救
    治，應暫無生命危險，其致死機率近於零，因為傷口均未導
    致大動脈斷裂」等語，則其上開傷口「深度」當非自患者皮
    下垂直計算，否則以乙○○甲種診斷證明書所載之各處傷口
    深度計算，其所受傷勢當已深可見骨，背部裂傷甚可導致氣
    胸，非僅「淺層撕裂」。況細繹告訴人乙○○、甲○○受傷
    部位，除乙○○左下巴之傷口較近人之身體要害外，餘均在
    四肢部位；乙○○雖證稱其不記得當場是否流很多血，復稱
    伊姊姊當時在醫院有買2 、3000CC的血云云（本院95年12月
    7 日審判筆錄第14頁），惟據估計其僅失血200 毫升（馬偕
    紀念醫院95年5 月27日馬院醫外字第09 50001614 號函暨檢
    附之乙○○之手術記錄，編頁第69頁，附本院卷），可見告
    訴人乙○○、甲○○因本案所受之傷害本均不致危及生命。
  2.又告訴人乙○○左下巴之傷口，接近人身要害之頭臉部，惟
    當時之情形迭據被告辯稱：當時事起倉促，因自背後柴堆握
    觸得鐮刀之木柄部位，以為是木棍，在第一下劃中乙○○後
    ，始知所持之物係鐮刀等語，固與證人即告訴人乙○○所證
    ：「被告拿東西砍我，他當時是把東西插在他背後的腰際」
    （本院95年12月7 日審判筆錄第6 頁），以及證人甲○○所
    證「他的身後有藏東西」云云（參見本院96年2 月5 日審判
    筆錄第5 頁）似有不符；惟經交互詰問後，證人即告訴人乙○○、已證稱：「（問：你剛剛說被告的刀插在他背後，他
    下來時你有看到？）沒有」、「（問：能否確定被告所持砍
    傷你們的兇器，是他事先預備放在身後腰際？）這個我不知
    道，我知道他從身後拿出兇器，可能是他認為我帶甲○○來
    找他，不懷好意」（本院95年12月7 日審判筆錄第14頁）；
    證人甲○○亦證稱：「（問：你剛剛說被告有藏東西如何知
    道？）我是看到他從後面拿出來」（本院96年2 月5 日審判
    筆錄第6 頁）、「（問：你剛剛說天色很暗，是否有親眼看
    到被告身後有藏鐮刀？）沒有，但我是看到被告從身後拿出
    東西砍乙○○」（參見本院96年2 月5 日審判筆錄第9 頁）
    、「（問：被告要砍乙○○之前，有無進去鐵門裡面拿東西
    出來，還是直接從身後拿出來？）我是有看到被告從身後，
    不曉是他放在身上，或是從身後的柴堆拿出來，但是我判斷
    是從他身後拿出來」（參見本院96年2 月5 日審判筆錄第15
    、16頁），可見其前所證被告預藏兇器於身後云云，當係其
    等臆測之詞，不能採取。又被告雖從身後取出鐮刀，然現場
    既有成堆的木柴、鐮刀復有木柄（參見本院96年2 月5 日審
    判筆錄第15頁），當天天色又相當昏暗，僅能依廣場邊路燈
    依稀看到人（參見本院96年2 月5 日審判筆錄第8 頁），則
    被告上開所辯，亦非無憑。況證人甲○○先前並未向被告要
    過這筆債，亦未託人轉告被告還錢（參見本院96年2 月5 日
    審判筆錄第13頁），當晚先是由乙○○在外喊「振豐下來，
    你跟志宏的賭債再好好講一講」等語，並未有任何情緒性言
    詞，被告聞言亦即下樓，則當時氣氛顯然尚稱融洽，對照嗣
    後乙○○受傷情形較重之客觀事實，及證人甲○○所證：伊
    不是被告目標等語（參見本院96年2 月5 日審判筆錄第11頁
    ），亦可辨析被告下手之動機應非所欠賭債，而係嗣後與乙○○言談不睦所致，更徵被告當不致於下樓之時，即將鐮刀
    之兇器預藏在身後，復持以行兇。是被告上開所辯，並非無
    憑，不能以被告持物揮劃乙○○左下巴成傷乙情，遽而認定
    被告殺人犯意。
  3.繼查，被告當時所持鐮刀雖未扣案，然據證人即告訴人甲○○所證，該鐮刀連同木柄長約60至70公分左右，雖足以傷害
    人之身體，惟因質量較輕，倘非針對要害砍殺，尚不足以致
    命，此觀乙○○所受傷勢情形，據馬偕紀念醫院以95年5 月
    27日馬院醫外字第0950001614號函覆如上述，略以：倘未或
    即時救治，致死機率近乎於零等語自明。
  4.證人即告訴人乙○○固證稱：「（問：被告拿鐮刀砍乙○○
    ，有無說什麼話？）有用台語說『砍給你死』」（參見本院
    96年2 月5 日審判筆錄第15頁）；證人乙○○亦證稱：「（
    問：丙○○砍你的過程中，有無說什麼話？）用台語說要給
    我死」（參見本院95年12月7 日審判筆錄第13頁），互核固
    相一致。惟按持刀砍人，是否有殺人之決意，原應參酌當時
    情況，觀其行為之動機，視其下手之情形，及砍向之部位，
    與受傷之輕重等等，以為綜合之判斷，殊不能僅以口頭之『
    給你死』或『殺』之語詞，即謂其有殺人之意思，亦據最高
    法院以77年度台上字第1609號判決闡述在卷，是縱證人所證
    屬實，亦不能單執此而為不利被告之認定。況訊之被告已堅
    決否認此情在卷（參見本院96年2 月5 日審判筆錄第24頁）
    ，參酌證人乙○○、甲○○均兼具告訴人身分，自應細究其
    所證之證明力。經查，證人乙○○、甲○○於本院審理時固
    經具結作證，惟2 人所證若干案發情節，於「當晚乙○○是
    否先持木棍戳擊、挑釁被告」（對參本院95年12月7 日審判
    筆錄第10頁、本院96年2 月5 日審判筆錄第5 頁至第6 頁）
    、「乙○○究跌倒1 次，或2 至3 次」（對參本院95年12月
    7 日審判筆錄第10頁、本院96年2 月5 日審判筆錄第9 頁）
    、「甲○○有無持磚頭丟擲被告」（對參本院95年12月7 日
    審判筆錄第11頁、96年2 月5 日審判筆錄第12頁）、「嗣後
    係被告之父或妻出手阻擋被告續為下手」（對參本院95年12
    月7 日審判筆錄第7 頁；本院96年2 月5 日審判筆錄第7 頁
    ）、「當日幾人共乘車輛前去」（對參本院95年12月7 日審
    判筆錄第4 頁、第20頁、本院96年2 月5 日審判筆錄第4 頁
    ）等情，略有不符，復就若干問題避稱「沒有注意到」、「
    不記得」等語，顯有隱蔽不利己方，誇大不利被告事實之傾
    向，則其所證均不能盡信；況告訴人乙○○跌倒後，被告亦
    僅踹踢之，又據證人乙○○證述在卷（參見本院95年12月7
    日審判筆錄第7 頁），並未趁機加害，是亦不足憑證人乙○○、甲○○有關被告下手情節之證述，推論被告均係針對告
    訴人乙○○之要害下手。
  5.再者，被告主要係以乙○○為目標為傷害犯行，已據證人即
    告訴人甲○○證述在卷，並與乙○○受創較重之客觀事實相
    符。惟被告與乙○○原不熟識，亦無仇怨，已據證人乙○○
    證述在卷（參見本院95年12月7 日審判筆錄第13頁），則其
    犯罪之動機，當如證人甲○○所證：「（問：你們在現場有
    無口角？）有，講話的聲音愈來愈大聲」、「（問：乙○○
    有無罵被告？）講話愈來愈大聲，愈來愈不高興」、「他們
    有用手先推來推去，說『怎樣』、『怎樣』，互相嗆聲」、
    「（問：你們跟被告談賭債時，被告有無承認債務？）他說
    他沒有輸」、「（問：被告這樣講時，乙○○有無拿現場的
    木棍戳被告？）好像有，因為現場有成堆的木柴」（分別參
    見本院96年2 月5 日審判筆錄第5頁 、第6 頁），及證人乙○○罵被告「龜兒子，不敢處來處理債務」等語（參見本院
    95年12月7 日審判筆錄第6 頁）之因由，即乙○○並以言語
    挑釁並以木棍戳擊被告胸部之行動，始與乙○○衝突齟齬。
    衡情被告當不致因該偶發爭執，遽起殺機，是被告辯稱：並
    無戕害告訴人生命之動機及故意，尚屬可信。
(五)是綜觀被告下手部位、下手情形、告訴人傷勢情況及案發時
    一切情狀，應認被告僅係基於普通傷害之犯意而為，與殺人
    罪或重傷害罪之構成要件均屬有間，被告持鐮刀1 把揮劃告
    訴人等成傷之行為，衡情尚難認其有殺人或使人受重傷之犯
    意，應僅具普通傷害之故意，至為灼然，被告辯稱其無殺人
    之犯意，要屬有據，堪以採信。
三、被告雖又以其行為係屬正當防衛等語置辯，惟刑法第23條之
    「正當防衛」阻卻違法事由，係以防衛情狀存在為必要。經
    查：
(一)告訴人乙○○於於案發前，固曾對被告以在現場拾得之木棍
    ，持以戳擊被告胸部，並以言語挑釁被告；告訴人甲○○亦
    於被告與乙○○衝突過程中，持磚塊丟擊被告，以阻擋被告
    接續傷害乙○○之犯行，均據證人甲○○證述詳確，已如前
    述，惟甲○○所為已在被告著手傷害犯行之後，乙○○顯亦
    無傷害被告之意，否則，以乙○○與甲○○2 人合力，復持
    相當質量之木棍、磚頭共同毆擊被告，何以被告案發後竟無
    任何就診紀錄可供本院調查、究明？被告雖稱其當時左手、
    胸部、膝蓋、背部都有受傷，只是沒有去驗傷云云（參見本
    院96年2 月5 日審判筆錄第23頁），惟被告自承以水泥工為
    業，工作中難免有受傷之可能，縱其手前臂確曾受有「瘀青
    」之傷害（參見證人即員警黃木坤於本院95年12月7 日審判
    期日所證，附於該次筆錄第28頁所證）、手臂及胸口「紅紅
    的」（參見證人盧坤津於本院95年12月7 日審判期日所證，
    附於該次筆錄第18頁），亦難遽認係告訴人乙○○、甲○○
    造成。
(二)被告雖又以乙○○當時係持木棍毆擊伊，該木棍有相當長度
    、質量，已據其提出予臺北縣政府警察局淡水分局員警方正
    良，當非扣案之彎曲短木棍云云。惟被告案發提出之木棍形
    貌，已據證人即員警方正良證稱：「（問：是否記得木棍的
    樣式？）有，彎彎曲曲的，約30公分長」，且就是扣案之短
    木棍，伊依法封存，由被告自己捺印等語（參見本院95年12
    月7 日審判筆錄第34頁），核與證人甲○○所證：「（問：
    是否扣案的這支，有紋路，彎彎的？）很像是」（參見本院
    96年2 月5 日審判筆錄第16頁）等語相符」，則以該短短木
    棍戳擊，亦不致成傷，堪認乙○○僅係挑釁被告，尚不存在
    正當防衛之情狀。
(三)又被告就乙○○之背部所受6 ×5 ×3 公分裂傷之成因辯稱
    ：「（問：乙○○背部那刀如何砍？）因為他用棍子打我，
    我就用鐮刀揮到的」云云（參見本院96年2 月5 日審判筆錄
    第22頁），顯與常情不合，反以證人即告訴人乙○○所證：
    「他又從我背後追來，我背後又被砍了一刀」（本院95 年
    12月7 日審判筆錄第6 頁）、「（問；最後背後一刀是在什
    麼地點被砍？）我是已經跑到被告家前面的廣場，就是照片
    8 所示的庭院」等語（參見本院95年12月7 日審判筆錄第7
    頁），以及證人甲○○所證：「（問：乙○○之前拿木棍戳
    被告後，之後乙○○是否都拿在手上？被被告砍後，就掉在
    地上了」等語（參見本院96年2 月5 日審判筆錄第16頁）相
    互核符，較堪採信。則被告於乙○○離去之際，仍自後揮劃
    告訴人乙○○背部成傷，亦核與侵害須正在進行，始有緊急
    防衛情狀亦屬有間。
(四)再據證人盧坤津、乙○○與甲○○所證，甲○○雖於案發當
    晚邀集盧坤津、乙○○，復由綽號「戽斗」之姓名年籍不詳
    之成年男子開車順道搭載其等前往，惟其等當晚係臨時起意
    ，案發當時雖將乘往之自用小客車停放被告家中庭院，惟除
    乙○○、甲○○外，即便係乙○○、甲○○遽遭傷害之際，
    亦未下車，顯見甲○○等人亦無對被告不利之意。
(五)被告固又辯稱，甲○○等人堅持伊上車同至盧坤津家中商談
    云云，似乙○○等人先有妨害自由之正當防衛情狀，始致其
    持刀相抗。惟此節已據乙○○、甲○○堅決否認，況當日既
    係由不知情之「戽斗」駕駛自用小客車車順道搭載眾人前往
    ，依證人甲○○所證，車上原即負載5 人（戽斗、阿盛、甲○○、乙○○、盧坤津等；參見本院96年2 月5 日審判筆錄
    第4 頁），亦無空間再容被告入內，是認被告所辯此節亦不
    能採取。
(六)執上各端，堪認被告所為尚不足以正當防衛論，至堪認定。
四、綜上，本案事證明確，被告所為普通傷害犯行事證明確，犯
    行洵堪認定，應依法論科。
五、核被告丙○○所為，係犯刑法第277 條第1 項之普通傷害罪
    。又刑法第277 條第1 項之傷害罪，法定刑得科銀元1000元
    以下罰金，據修正後刑法施行法增訂第1 條之1 ：「中華民
    國94年1 月7 日刑法修正施行後，刑法分則編所定罰金之貨
    幣單位為新台幣。94年1 月7 日刑法修正時，刑法分則編未
    修正之條文定有罰金者，自94年1 月7 日刑法修正施行後，
    就其所定數額提高為30倍。但72年6 月26日至94年1 月7 日
    新增或修正之條文，就其所定數額提高為3 倍」及刑法第33
    條第5 款修正為：「主刑之種類如下：五、罰金：新台幣
    1000元以上，以百元計算之」等規定，是依修正後之法律，
    刑法第277 條第1 項傷害罪所得科處之罰金刑最高為新台幣
    30,000元、最低為新台幣1000元；然依被告行為時之刑罰法
    律，即罰金罰鍰提高標準條例第1 條前段規定得提高之倍數
    為10倍及刑法第33條第5 款規定之罰金最低額1 元計算，該
    罪之罰金刑最高為銀元10,000元，最低額為銀元1 元，換算
    為新台幣，最高額雖與新法同為新台幣30,000元，然最低額
    僅為新台幣3 元，經比較修正前後關於科處罰金刑之最低刑
    度規定，自應以被告行為時之舊刑法較有利於被告，附此敘
    明。再被告持鐮刀揮劃乙○○數刀成傷之犯行，係於同時同
    地、接續實施，侵害同一之法益，各行為之獨立性極為薄弱
    ，依一般社會健全觀念，在時間差距上，難以強行分開，在
    刑法評價上，以視為數個舉動之接續施行，合為包括之一行
    為予以評價，較為合理，應屬接續犯，而為包括之一罪。又
    被告行為後，刑法第56條連續犯之規定，業於94年1 月7 日
    修正公布刪除，並於95年7 月1 日施行，則被告之犯行，因
    行為後新法業已刪除連續犯之規定，此刪除雖非犯罪構成要
    件之變更，但顯已影響行為人刑罰之法律效果，自屬法律有
    變更，依新法第2 條第1 項規定，比較新、舊法結果，仍應
    適用較有利於被告之行為時法律即舊法論以連續犯（最高法
    院95年第8 次刑事庭會議決議參照）。被告除傷害乙○○之
    身體外，復於同一地點另傷害甲○○之身體而侵害甲○○之
    身體法益，其先後傷害犯行顯係基於概括犯意而為之，應以
    修正前刑法第56條規定論以連續犯，並加重其刑。公訴人認
    被告係犯刑法第271 條第2 項、第1 項之殺人未遂罪，容有
    誤會，惟基本社會事實同一，復經本院當庭告知所犯刑法第
    277 條第1 項之罪名，以利其防禦，自得變更起訴法條而為
    判決。爰審酌被告前無犯罪科刑之前科紀錄，有臺灣高等法
    院被告前案紀錄表1 紙在卷可稽，素行尚可，暨其本案係因
    受乙○○之言語、動作挑釁（未達不法侵害之程度）之細故
    ，而起意犯罪之動機，其於劃傷乙○○下巴之際，既已悉手
    持之物係具殺傷力之鐮刀，猶執意持以傷害乙○○，犯後見
    乙○○、甲○○否認先行尋釁，即亦執詞稱係正當防衛云云
    卸責，告訴人乙○○、甲○○所受之傷害程度、被告迄未與
    告訴人等成立和解等一切情狀，論處被告如主文所示之刑，
    以資懲儆。至被告持以犯本案傷害罪之鐮刀1 把並未扣案，
    復經其所有人即被告之父丁○○處分丟棄，已據被告陳明在
    卷（參見本院95年1 月9 日準備程序筆錄第3 頁），衡情尚
    屬可採，不能宣告沒收，附此敘明。
據上論斷，應依刑事訴訟法第299 條第1 項前段、第300 條、刑
法第2 條第1 項前段、第277 條第1 項、修正前刑法第56條，刑
法施行法第1 條之1 ，判決如主文。
本案經檢察官洪三到庭執行職務。
中　　華　　民　　國　　96　　年　　3 　　月　　15　　日
                  刑事第六庭審判長法  官 李育仁
                                  法  官 姜麗香
                                  法  官 許辰舟
以上正本證明與原本無異。
如不服本判決應於判決送達後10日內向本院提出上訴狀。
                                  書記官  洪忠改
中　　華　　民　　國　　96　　年　　3 　　月　　15　　日
附錄本案論罪科刑法條之依據：
中華民國刑法第277條第1 項
（普通傷害罪）
傷害人之身體或健康者，處3 年以下有期徒刑、拘役或1 千元以
下罰金。
